臺灣高等法院刑事裁定
110年度聲字第3832號
聲  請  人
即  被  告  高梵中（原名高昕楷）  



選任辯護人  劉煌基律師
            鄭雅芳律師
上列聲請人即被告因詐欺等案件（110年度上訴字第2951號），
聲請發還扣押物，本院裁定如下：
    主  文
本院一一○年度上訴字第二九五一號詐欺等案件扣案如附表所示
之物，准予發還高梵中。
其餘聲請駁回。
    理  由
一、聲請意旨略以：聲請人即被告高梵中（下稱被告）經原審扣
    押之信用卡3張、金融卡1張、IPHONE 11PRO手機2支、新臺
    幣（下同）1,000元鈔票174張、500元鈔票1張及100元鈔票2
    張等物，業經原審判決認定與本案無涉。而被告對於所涉犯
    罪，業於原審均坦承在案，提起本件上訴係以原審量刑過重
    為主要理由，非對罪名認定爭執，又被告現與被害人試行調
    解，被告雖有正當工作，惟恐所得仍不足與被害人達成和解
    ，爰聲請發還上開扣押物，以補償被害人之損害等語。
二、按可為證據或得沒收之物，得扣押之；扣押物若無留存之必
    要者，不待案件終結，應以法院之裁定或檢察官命令發還之
    ；扣押物因所有人、持有人或保管人之請求，得命其負保管
    之責，暫行發還；扣押物未經諭知沒收者，應即發還；但上
    訴期間內或上訴中遇有必要情形，得繼續扣押之，刑事訴訟
    法第133條第1項、第142條、第317條分別定有明文。而所謂
    扣押物無留存之必要者，係指非屬本案得沒收之物，或該扣
    押物作為證據之必要性不足，或無毀損、滅失之虞，或不能
    證明與行為人之犯罪行為有關者而言；有無繼續扣押之必要
    ，應由審理法院依案件發展、事實調查，予以審酌。從而，
    扣押物若非得沒收之物，又無留作證據之必要者，即無留存
    之必要，受理訴訟繫屬之法院應依職權或依聲請裁定發還。
    再按法院認定扣押物之扣押原因是否消滅或有無留存或繼續
    扣押之必要時，宜確實審酌案件情節及與扣押物之關聯性、
    訴訟進行之程度、扣押標的之價值、對受處分人之影響等一
    切情狀，依比例原則妥適定之；如扣押原因消滅或無留存或
    繼續扣押之必要者，不待案件終結或確定，應即發還（法院
    辦理刑事訴訟案件應行注意事項第76點之2參照）。
三、查被告因本案經警查扣其持有或所有如附表所示之信用卡3
    張、金融卡1張、IPHONE 11PRO手機2支（即如附表所示）及
    1,000元鈔票174張、500元鈔票1張及100元鈔票2張等物，有
    內政部警政署刑事警察局搜索扣押筆錄、扣押物品目錄表各
    1份在卷可考（見偵字第30786號卷一第375至381頁），而檢
    察官起訴時並未將扣案如附表所示之物列為本案證據，且本
    案業經臺灣臺北地方法院以110年度訴字第224號判決，扣案
    如附表所示之物亦未經原審宣告沒收，本院審核扣案如附表
    所示之物，並非證明本案犯罪事實之證據，亦非違禁物、預
    備或供犯本案所用或因本案犯罪所得之物，即與本案並無關
    聯性，揆諸上開說明，本院認扣案如附表所示之物無留存之
    必要。是被告聲請將扣案如附表所示之物予以發還，為有理
    由，應予准許。
四、至被告雖另聲請發還其所有1,000元鈔票174張、500元鈔票1
    張及100元鈔票2張等物。惟按犯罪所得，屬於犯罪行為人者
    ，沒收之。犯罪所得，包括違法行為所得、其變得之物或財
    產上利益及其孳息，刑法第38條之1第1項、第4項定有明文
    。又按得沒收之物，得扣押之；為保全追徵，必要時得酌量
    扣押犯罪嫌疑人、被告或第三人之財產，刑事訴訟法第133
    條第1項、第2項亦規定甚明；該條立法理由並謂：104年12
    月30日修正公布，定於105年7月1日施行之刑法第38條第4項
    及第38條之1第3項新增沒收不能或不宜執行時，應追徵其價
    額之規定，為預防犯罪嫌疑人、被告或第三人脫產規避追徵
    之執行，必要時應扣押其財產。但原條文第1項之扣押，其
    標的除得為證據之物外，僅限於得沒收之特定物，顯與為達
    保全追徵目的，而對沒收物所有人一般財產所為扣押不同。
    基於強制處分應符合法律保留原則之考量，自有新增以保全
    追徵為目的之扣押規定之必要。爰配合增訂本條第2項。是
    為保全追徵，得對被告所有之一般財產扣押。查被告固以扣
    案之1,000元鈔票174張、500元鈔票1張及100元鈔票2張未經
    原審宣告沒收而請求發還，惟觀諸原審判決，係認定被告之
    犯罪所得為27萬2,737元，而被告已與部分被害人達成調解
    ，且願賠償及已賠償之金額共70萬600元，是認被告在給付
    被害人之範圍內，已足剝奪其犯罪所得，達到沒收制度剝奪
    其犯罪所得之立法目的，如在本案就此部分犯罪所得另行沒
    收，將使其承受過度之不利益，顯屬過苛，裁量不予宣告沒
    收（見原審判決第14至15頁），然被告本案之犯罪所得是否
    如原審所認定之金額，及原審以上開理由裁量不予宣告沒收
    被告之犯罪所得是否合法妥當，均待本院審理後調查釐清，
    而依前述說明，現行刑法第38條第4項及第38條之1第3項新
    增沒收不能或不宜執行時，應追徵其價額之規定，為預防犯
    罪嫌疑人、被告或第三人脫產規避追徵之執行，必要時應扣
    押其財產，是為保全追徵，得對被告所有之一般財產扣押，
    被告上開聲請發還之扣案物既係現金，復為被告實力支配下
    所扣得持有，衡酌現金之易流通性，極易移轉他人或處分，
    自有保全之必要。且檢察官於本院準備程序時亦表示意見稱
    ：本件扣案物包含現金部分，為被告犯罪所得，在原判決宣
    告沒收之範圍等語（見本院卷第171頁）。準此，為日後審
    理之需要及保全執行之追徵，應認有繼續扣押上開1,000元
    鈔票174張、500元鈔票1張及100元鈔票2張之必要。故被告
    此部分之聲請，尚難准許，自應予以駁回。
據上論斷，應依刑事訴訟法第220條、第142條第1項前段，裁定
如主文。
中　　華　　民　　國　　110 　年　　11　　月　　18　　日
                  刑事第二十二庭審判長法　官  王美玲
                                      法　官  汪怡君
                                      法　官  葉韋廷
以上正本證明與原本無異。
如不服本裁定，應於收受送達後五日內向本院提出抗告狀。
                                      書記官  李逸翔
中　　華　　民　　國　　110 　年　　11　　月　　19　　日
附表：
編號 扣押物名稱 數量  1 HSBC信用卡 （卡號：0000000000000000） 1張  2 台新銀行信用卡 （卡號：0000000000000000） 1張  3 中國信託信用卡 （卡號：0000000000000000） 1張  4 陽信銀行金融卡 （帳號：00000-000000-0） 1張  5 IPHONE 11pro手機 （IMEI：000000000000000、IMEI2：000000000000000） 1支  6 IPHONE 11pro手機 （IMEI：000000000000000、IMEI2：000000000000000） 1支